臺灣高等法院民事判決
110年度上易字第504號
上  訴  人  謝和弦  
            陳莉涵  
共      同
訴訟代理人  呂康德律師
被  上訴人  戴一軒（原名戴怡軒）
上列當事人間請求侵權行為損害賠償事件，上訴人對於中華民國
109年12月30日臺灣新北地方法院109年度訴字第324號第一審判
決提起上訴，本院於110年11月2日言詞辯論終結，判決如下：
    主      文
一、原判決關於命上訴人連帶給付超過後開第二項部分，及該部
    分假執行之宣告，暨訴訟費用之裁判，均廢棄。
二、上訴人應連帶給付被上訴人新臺幣壹佰貳拾萬元，及其中新
    臺幣伍拾萬元自民國一○九年一月二十三日起，其餘新臺幣
    柒拾萬元自民國一○九年六月十九日起，均至清償日止，按
    週年利率百分之五計算之利息。
三、第一項廢棄部分，被上訴人在第一審之訴及假執行之聲請均
    駁回。
四、其餘上訴駁回。
五、第一審（除確定部分外）、第二審訴訟費用，均由上訴人連
    帶負擔。
    事實及理由
一、被上訴人主張：伊與上訴人謝和弦於民國105年4月29日結婚
    ，上訴人陳莉涵明知謝和弦為有配偶之人，竟為如附表所示
    不正當男女交往行為，嚴重破壞伊婚姻生活之圓滿安全幸福
    ，共同不法侵害伊基於配偶關係之身分法益且情節重大，造
    成伊精神上之莫大痛苦，應連帶賠償非財產上損害共新台幣
    (下同)120萬元等情。爰依民法第184條第1項前段、第185條
    第1項前段及第195條第1項、第3項之規定，求為命上訴人連
    帶如數給付及加付自起訴狀繕本送達最後1位上訴人翌日(即
    109年1月23日)起算法定遲延利息之判決（被上訴人逾此部
    分之主張，未繫屬於本院，茲不贅述)。　
二、上訴人則以：謝和弦罹患躁鬱症，並與被上訴人之婚姻本已
    瀕臨破裂，對於貌合神離之配偶應給予較大空間。編號1-2
    ，雖伊2人於夜間投宿酒店，但僅在房間演唱，未有其他踰
    矩行為，翌日因陳莉涵身體不適，謝和弦始邀請其至板橋住
    處休息。編號3，係因被上訴人在板橋住家將陳莉涵之手機
    取走，謝和弦為表歉意始贈送手機。編號4、5，伊2人共同
    出遊碧潭、宜蘭等地，係為拍攝MV，且為達宣傳目的，始通
    知媒體報導，若係婚外情關係，必暗中往來，無可能公諸媒
    體。編號6、7，謝和弦係為炒作新聞、宣傳個人知名度，目
    的不在侵害配偶權。編號8-10，伊2人之舉動炒新聞成分大
    於男女之曖昧，不應與侵害配偶權相提並論等語，資為抗辯
    。
三、原審就前開部分為上訴人敗訴之判決，上訴人不服，提起上
    訴，其聲明：㈠原判決不利於上訴人部分廢棄。㈡被上訴人在
    第一審之訴及假執行之聲請均駁回。被上訴人答辯聲明：上
    訴駁回。
四、茲就本件之爭點，說明本院之判斷如下：　　
  ㈠上訴人應就附表所示行為負侵權行為責任：
　⒈按婚姻係以夫妻之共同生活為其目的，配偶應互相協力保持 
    其共同生活之圓滿安全及幸福，而夫妻互守誠實，係為確保
     其共同生活之圓滿安全及幸福之必要條件，故應解為配偶
    因 婚姻契約而互負誠實之義務，配偶之一方行為不誠實，
    破壞 共同生活之圓滿安全及幸福者，即為違反因婚姻契約
    之義務 而侵害他方之權利（最高法院55年度台上字第2053
    號判例參照 ）。又足以破壞婚姻共同生活之圓滿安全之行
    止，絕非僅以 通姦及相姦行為為限，倘夫妻任一方與他人
    間存有逾越結交 普通朋友等一般社交行為之不正常往來，
    且其侵害配偶所享 有普通友誼以外情感交往之獨占權益之
    程度，已達破壞婚姻 制度下共同生活之信賴基礎之程度，
    猶足以構成侵害配偶權 利之侵權行為。　　
　⒉上訴人有附表所示侵權行為，茲分述如下：
　⑴附表編號1、2部分：　
　①被上訴人主張上訴人於108年12月4日共同投宿北投麗禧酒店
    過夜，翌(5)日退房後，謝和弦偕陳莉涵返回其與被上訴人
    位於板橋住處，容任陳莉涵睡在夫妻2人之床鋪而眠，被上
    訴人因此與謝和弦起口角爭執，謝和弦反稱已對被上訴人無
    情意，愛著陳莉涵等語，業據被上訴人提出謝和弦自行上傳
    至Instagram之共同投宿北投麗禧酒店貼文暨影片檔、媒體
    報導、錄音譯文可憑(見原審卷一第31-33頁、第35頁、第39
    頁、第63-73頁)，且為上訴人所不爭執(見本院卷第56-57頁
    )，應堪認定。
　②上訴人雖辯稱：伊2人係因工作緣故始投宿於北投麗禧酒店，
    但未發生任何親密行為，翌日退房後因陳莉涵身體不適，謝
    和弦遂偕陳莉涵返回板橋住處，嗣被上訴人見狀吵鬧，謝和
    弦方氣憤表示愛著陳莉涵，並無侵害被上訴人之配偶權云云
    。惟：上訴人自陳：伊2人係先於網路留言互動認識，於108
    年12月4日始第1次碰面(見本院卷第56頁)，則上訴人2人初
    次謀面即相約於深夜投宿酒店且同處一室，已逾越一般男女
    社交往來分際，足以斲喪被上訴人與謝和弦間家庭共同生活
    之互信基礎。此觀謝和弦將其與陳莉涵在北投麗禧酒店同處
    一室之錄影檔上傳至Instagram，並寫下「比起開小巨蛋演
    唱會，我比較喜翻開個房間」等語後，網友陸續留言質疑謝
    和弦外遇，提醒其係有配偶之人等語即明(見原審卷一第31
    頁、第33頁錄影檔)。又上訴人於退房後仍毫無避嫌之意，
    共同返回謝和弦與被上訴人位於板橋住處，陳莉涵更睡在被
    上訴人夫妻之床鋪，而謝和弦在被上訴人質疑陳莉涵之舉時
    ，無視被上訴人身為其配偶，卻在家中發現前晚與丈夫共同
    投宿酒店之女子所處難堪處境，反口出「那你知道我完全不
    愛你了嗎?」、「我愛人家啊！不行嗎?」等語，昭然表示愛
    慕之意，無視夫妻間互負忠誠義務，堪認上訴人間有超越一
    般男女正常社交往來之曖昧情愫，渠等所辯無足採信。
　⑵附表編號3部分：
　①被上訴人主張謝和弦於108年12月12日贈送手機予陳莉涵，並
    於「謝樂團」臉書專頁張貼兩人牽手之照片，業據其提出臉
    書下載之照片、媒體報導為憑(見原審卷一第79-83頁)，且
    為上訴人所不爭執(見本院卷第57頁)，堪可採信。
　②上訴人辯稱謝和弦贈送手機予陳莉涵，係因被上訴人於108年
    12月5日在被上訴人與謝和弦住處取走陳莉涵之手機未歸還
    云云。惟查，縱謝和弦贈送手機予陳莉涵之原因為真，然謝
    和弦贈送手機予陳莉涵時，係將其左手覆蓋並握住陳莉涵之
    右手，陳莉涵則忙於把玩新手機(見原審卷一第75頁)，猶如
    男朋友贈送禮物予女朋友之情，其舉止已逾越有配偶之人與
    異性一般正常社交往來之分際，致損害被上訴人之配偶權。
    是上訴人此部分辯解，尚無可採。
　⑶附表編號4部分：
  ①被上訴人主張上訴人2人於108年12月16日十指緊握共遊碧潭
    一節，業據其提出照片、媒體報導為據(見原審卷一第119-1
    21頁、第149頁)，且為上訴人所不爭執(見本院卷第58頁)，
    應屬實情。
　②上訴人雖辯稱：伊2人前往碧潭係為拍攝MV，且為達宣傳目的
    ，始通知媒體前往報導，並無侵害被上訴人之配偶權云云。
    惟：依蘋果日報所拍攝照片記載「蘋果獨家」等字(見原審
    卷一第121頁)，報導內容並指出係讀者爆料謝和弦身著與電
    影小丑相類之造型服裝，與陳莉涵十指緊扣同遊碧潭，期間
    2人在草皮上餵食鴿子、踩踏鴨子船等詞(見原審卷一第149
    頁)，堪認上訴人之舉止罔若男女朋友出遊之姿，嗣經路人
    主動告知媒體後，媒體始進而跟拍、報導。則上訴人辯稱：
    伊2人之動作係應MV拍攝所需，且為宣傳之意，故意見諸於
    媒體云云，並無可採。
  ⑷附表編號5部分：　
  ①被上訴人主張上訴人於108年12月21至22日與謝和弦之家人共
    同前往宜蘭出遊，期間2人並拍攝親吻、臉部相貼之照片，
    謝和弦復前往刺青店將陳莉涵之英文名字刺於右肩等情，業
    據其提出媒體報導暨照片(見原審卷一第175-191頁、第203
    頁)，且為上訴人所不爭執(見本院卷第58頁)，堪信為真。
  ②上訴人辯稱：伊2人出遊宜蘭，拍攝親密照片均係為拍攝MV片
    段，且照片係由謝和弦提供予媒體，用以宣傳新曲，並非侵
    害被上訴人之配偶權云云。惟：依被上訴人與謝和弦之大嫂
    之對話紀錄，可知該次出遊係由謝和弦預定飯店再邀請家人
    前往，出遊期間僅有上訴人2人及謝和弦父母同行，並無記
    者跟隨，且謝和弦父母反對上訴人2人在一起等語(見原審卷
    三第65-67頁)，可見上訴人係以男女朋友身分與家人同遊，
    並非單純拍攝MV工作所需；況謝和弦更前往刺青店將陳莉涵
    之英文名字刺於肩上，益見上訴人2人關係匪淺，縱令謝和
    弦嗣後將其與陳莉涵共同出遊碧潭、宜蘭之畫面，剪輯作為
    其MV影片屬實，仍無礙本院前揭對於上訴人共同出遊，舉止
    親密，而有侵害被上訴人配偶權之認定；況謝和弦習於公諸
    媒體示愛(詳如後述)，自不能因其向來慣於將私人生活公開
    ，即可藉詞拍攝MV或其他演藝工作，而解免其不法侵害被上
    訴人配偶權之責任。是上訴人前開辯解，為不可採。 
  ⑸附表編號6部分：
  ①被上訴人主張謝和弦於109年1月18日向陳莉涵求婚，並公開
    兩人配戴同款戒指、項鍊等情，業據其提出媒體報導、LINE
    紀錄對話為憑(見原審卷一第401-405頁、第419-437頁)，且
    為上訴人所不爭執(見本院卷第59頁)，堪以採信。
  ②上訴人雖辯稱：求婚之對話紀錄、兩人配戴相同戒指、項鍊
    等照片均係由謝和弦主動提供予媒體，除炒作知名度外，亦
    欲藉此達到離婚目的，目的不在侵害配偶權云云。惟：被上
    訴人於109年1月13日起訴上訴人侵害其配偶權(即附表編號1
    -5部分)後，謝和弦猶在原審審理期間大肆藉由媒體公然示
    愛陳莉涵，並宣告已向陳莉涵求婚成功，渠2人之作為已逾
    越一般有配偶之人與異性間正常社交往來之分際，核屬不法
    侵害被上訴人之配偶權。縱上訴人係為趁機炒作知名度或以
    此刺激被上訴人同意離婚，故將2人之求婚對話紀錄、穿戴
    情侶戒指、項鍊等行為予以公開，仍無從解免上訴人之侵權
    行為責任，上訴人前開所辯，要無可取。
　⑹附表編號7部分：
　①被上訴人主張上訴人於109年2月28日拍攝穿戴古式婚紗之照
    片，業據其提出照片、媒體報導可憑(見原審卷一第479-491
    頁)，且為上訴人所不爭執(見本院卷第60頁)，堪可認定。
　②上訴人辯稱其目的係在炒作知名度，並欲藉此達離婚目的云
    云。然觀諸前開照片及媒體報導內容，可明上訴人2人除身
    著古式婚紗外，兩人之舉止或為擁抱，或為打鬧嬉戲，或為
    親吻頭髮，屬相當親密之互動往來，且謝和弦將照片上傳至
    Instagram，同時寫下「一路幸福到您死光光」、「我願意
    和妳結為夫妻」等語(見原審卷一第487頁)，堪認其意係為
    公然揭諸上訴人2人正在交往並預備結婚之訊息，已干擾、
    妨害被上訴人維持婚姻共同生活圓滿安全及幸福之權利，上
    訴人此部分辯解，無足可取。
  ⑺附表編號8-10部分：
  ①被上訴人主張上訴人2人於109年3月9日至同年月12日親蜜共
    遊花蓮，同宿一房，謝和弦更對路人表示其係與老婆前往蜜
    月等情，業據其提出照片、媒體報導等為憑(見原審卷一第5
    69-579頁)，且為上訴人所不爭執(見本院卷第60頁)，堪信
    屬實。
  ②上訴人辯稱：伊2人在火車上親密舉止，係屬宣傳手法，且雖
    同宿一房，但並未同床，不構成侵害被上訴人之配偶權云云
    。惟：上訴人之行為顯然逾越一般男女社交往來之分際，足
    以破壞婚姻共同生活之圓滿安全，非一般婚姻關係配偶所能
    容忍，況上訴人係公然在媒體及大眾前以男女朋友身分自居
    ，謝和弦更以老婆稱呼陳莉涵，毫不避諱兩人正在交往，並
    非係媒體不實或誇大報導之假緋聞，上訴人2人既無所忌憚
    在社群網絡、新聞媒體上公諸私生活，自不能藉詞謝和弦從
    事演藝工作，概以宣傳為由合理正當化渠等之踰矩行為，是
    上訴人前開所辯，要無可採。
　⒊上訴人又辯稱：謝和弦罹患躁鬱症，與被上訴人之婚姻本已
    瀕臨破裂，對於貌合神離之配偶應給予較大空間云云。惟：
    謝和弦於被上訴人主張侵權行為期間，既能創作音樂，繼續
    從事演藝工作，即難謂無識別能力，縱其罹患躁鬱症屬實，
    仍難阻卻其侵權行為責任。又夫妻間因細故吵架，甚或發生
    重大爭執，在所難免，縱生破綻，於婚姻關係存續中，實不
    容他人藉詞工作所需或其他因素，對婚姻本質加以破壞，倘
    有施以干擾或侵害者，即屬破壞基於婚姻配偶關係之生活圓
    滿、安全及幸福法益。遑論被上訴人陳稱：伊與謝和弦婚姻
    關係原屬正常，並已懷孕，謝和弦尚於108年11月間在網路
    張貼照片表示不會拋棄伊，嗣因上訴人態度囂張，導致伊懷
    孕身體不適而流產等語（見本院卷第156頁），上訴人亦不
    否認被上訴人懷孕後流產之事實，尚難認上訴人為附表所示
    侵權行為前，謝和弦與被上訴人夫妻已貌合神離，婚姻關係
    瀕臨破裂之情。是上訴人此部分辯解，亦無足取。
  ㈡被上訴人得請求上訴人連帶賠償非財產上之損害120萬元本息
    ：
　⒈按不法侵害他人之身體、健康、名譽、自由、信用、隱私、 
    貞操，或不法侵害其他人格法益而情節重大者，被害人雖非
     財產上之損害，亦得請求賠償相當之金額，民法第195條第
    1 項規定即明。本件上訴人確有逾越一般男女正常社交之親
    密婚外關係，不法侵害被上訴人基於婚姻關係而享有婚姻生
    活圓滿、安全與幸福法益，且上訴人於被上訴人提起本件訴
    訟後，仍繼續為附表編號6至10所示侵權行為，罔顧被上訴
    人感受，令其精神上感受莫大痛苦，自屬情節重大。其中編
    號1-2、8-10部分，可在社會通念上評價各為1次侵權行為，
    並與編號3、4、5、6、7所示各該不法侵害行為及損害結果
    係現實各自獨立存在，可相互區別，被上訴人之損害賠償請
    求權，係隨各該損害不斷漸次發生，上訴人自應就各該不斷
    發生之獨立行為所生之損害，分別負共同侵權行為損害賠償
    責任。準此，被上訴人依民法第195條第1項規定，各就附表
    所示之侵權行為，分別請求上訴人連帶賠償其所受非財產上
    損害，即屬正當。
　⒉又不法侵害他人之人格權，被害人受有非財產上損害，請求
    加害人賠償相當金額之慰撫金時，法院對於慰撫金之量定，
    應斟酌實際加害情形、所造成之影響、被害人所受精神上痛
    苦之程度、雙方之身分、地位、經濟狀況及其他各種情形，
    以核定相當之數額（最高法院47年度台上字第1221號、51年
    度台上字第223號及76年度台上字第1908號判例參照）。被
    上訴人為高中畢業，工作為藝人、模特兒、經營Instagram
    、FB網路平台、為保養品、化妝品代言，與其他品牌合作衣
    服、配件推出聯名款等，收入每月約10萬元，於107年間收
    入所得為0元，名下無財產；謝和弦為高中畢業，從事流行
    音樂創作歌手，現加入馬槽音樂整合行銷股份有限公司(下
    稱馬槽公司)，每月收入不等，其於107年間收入所得為617
    萬9,129元，名下無財產；陳莉涵為大學畢業，現擔任謝和
    弦經紀人並為馬槽公司負責包含謝和弦等藝人之演藝工作，
    短時間無具體收入，其於107年間收入所得為17萬4,667元，
    名下無財產等情，業據兩造自陳在卷（見原審卷二第65頁、
    卷三第19頁、第35頁、第55-57頁)，且有稅務電子閘門財產
    所得調件明細表附卷可稽（見原審限閱卷)。本院審酌上情
    ，參諸被上訴人與謝和弦於105年4月29日結婚，已於109年9
    月25日協議離婚（見本院卷第156-157頁），兩造身分、經
    濟能力、社會地位，及上訴人前開侵權行為等一切情狀，認
    被上訴人就附表編號1-2、3、4、5、6、7、8-10之侵權行為
    ，分別請求上訴人連帶賠償各20萬元、5萬元、5萬元、20萬
    、20萬元、20萬元、30萬元，共120萬元，應為公允適當。
    　 
  ㈢末按給付無確定期限者，債務人於債權人得請求給付時，經
    其催告而未為給付，自受催告時起，負遲延責任。其經債權
    人起訴而送達訴狀，與催告有同一之效力；遲延之債務，以
    支付金錢為標的者，債權人得請求依法定利率計算之遲延利
    息；應付利息之債務，其利率未經約定，亦無法律可據者，
    週年利率為百分之五，民法第229條第2項、第233條第1項前
    段、第203條定有明文。本件被上訴人請求上訴人損害賠償
    ，係屬不確定期限之債權，且以支付金錢為標的，則被上訴
    人主張上訴人就附表編號1-5部分（20萬元＋5萬元＋5萬元＋20
    萬元＝50萬元）應自起訴狀繕本送達最後1位上訴人即陳莉涵
    翌日即109年1月23日（見原審卷一第255頁)起，編號6-10部
    分（20萬元＋20萬元＋30萬元＝70萬元）則應自民事準備一狀
    送達最後1位上訴人即謝和弦翌日即109年6月19日起(見原審
    卷一第381頁、卷二第15頁)起計付法定遲延利息，亦屬有據
    ；逾此範圍，不應准許。
五、綜上所述，被上訴人依民法第184條第1項前段、第185條第1
    項前段、第195條第1項規定，請求上訴人連帶給付120萬元
    ，及其中50萬元自109年1月23日起，其餘70萬元則自109年6
    月19日起，均至清償日止，按年息百分之5計算之利息，為
    有理由，應予准許；逾此範圍之請求，為無理由，不應准許
    。原審就超過上開應准許部分，為上訴人敗訴之判決，並分
    別為准、免假執行之宣告，尚有未洽，上訴意旨指摘原判決
    關此部分不當，聲明廢棄改判，為有理由，爰由本院予以廢
    棄，改判如主文第2項所示。至上開應准許部分，原審為上
    訴人敗訴之判決，經核並無不合，上訴論旨指摘原判決該部
    分不當，求予廢棄改判，則為無理由，應駁回其上訴。又審
    酌本件僅就原審命上訴人連帶給付其中70萬元起計法定遲延
    利息部分予以廢棄改判，於訴訟費用之支出並無影響，自得
    命上訴人負擔訴訟費用之全部，並依民事訴訟法第79條、第
    85條第2項規定，為訴訟費用負擔之判決。
六、本件事證已臻明確，上訴人聲請對謝和弦為精神鑑定（見本
    院卷第132頁），核無必要。至兩造其餘之攻擊或防禦方法
    及所用之證據，經本院斟酌後，認為均不足以影響本判決之
    結果，爰不逐一論列，附此敘明。
七、據上論結，本件上訴人之上訴為一部有理由，一部無理由，
    爰判決如主文。 
中　　華　　民　　國　　110 　年　　11　　月　　23　　日
                  民事第二十四庭
                        審判長法  官  胡宏文
                              法  官  陳筱蓉
                              法  官  楊雅清
附表
編號   時    間   被上訴人主張之侵權行為態樣 證據 1 108年12月4日半夜至12月5日凌晨 上訴人2人單獨至北投麗禧酒店開房間，謝和弦徹夜未歸。 原證1至3 2 108年12月5日晚間7時許 陳莉涵躺在被上訴人與謝和弦共同住所之床鋪上，且謝和弦向被上訴人表示愛著陳莉涵。 原證4 至7 3 108年12月12日 謝和弦贈送iphone予陳莉涵，兩人更拍攝牽手、十指緊扣之照片公諸於社交媒體。 原證8、9 4 108年12月16日 上訴人2人牽手共遊碧潭，嘻笑遊玩。 原證10至12 5 108年12月21日至22日 上訴人2人入住宜蘭煙波大飯店，並前往宜蘭蠟筆城堡遊玩、按摩店按摩、泡溫泉，且有牽手、親吻等動作。 原證13至16 6 109年1月18日 謝和弦向陳莉涵求婚，並秀出共同配戴之婚戒、對鍊，及公開求婚對話紀錄，謝和弦並對媒體辱罵被上訴人不願離婚，像水蛭一樣。 原證20至23 7 109年2月28日 上訴人2人拍攝婚紗照，謝和弦在Instagram 上稱陳莉涵為「老婆」，並上傳多張緊擁、親吻、牽手、緊靠之婚紗照，示愛陳莉涵。 原證24、25 8 109年3月9日 上訴人2人於火車上拍攝緊貼相抱之照片，謝和弦有親吻陳莉涵之情。 原證26至28 9 109年3月11日 謝和弦與他人在花蓮東大門發生口角，陳莉涵手牽謝和弦，謝和弦與路人吵架，咆哮：「我跟我老婆來度蜜月」。 原證29 10 109年3月10日至12日 上訴人2人共同出遊並入住花蓮都鐸王朝民宿、飯店。 原證30至32 
正本係照原本作成。
不得上訴。
中　　華　　民　　國　　110 　年　　11　　月　　24　　日
　　　　　　　　　　　　    　書記官  陳惠娟